【裁判字號】    97,台上,6614
【裁判日期】    971218
【裁判案由】    違反毒品危害防制條例
【裁判全文】
最高法院刑事判決            九十七年度台上字第六六一四號
上  訴  人  甲○○
選任辯護人  吳建勛律師
上列上訴人因違反毒品危害防制條例案件，不服台灣高等法院高
雄分院中華民國九十五年四月二十日第二審判決（九十四年度上
訴字第一五二七號，起訴案號：台灣高雄地方法院檢察署九十一
年度偵字第一七七七四號），提起上訴，本院判決如下：
    主  文
原判決撤銷，發回台灣高等法院高雄分院。
    理  由
本件原判決撤銷第一審之無罪判決，改判論處上訴人甲○○共同
連續販賣第一級毒品罪刑（處有期徒刑八年），固非無見。
惟查：(一)刑事訴訟法第一百五十六條第三項規定：被告陳述其自
白係出於不正之方法者，應先於其他事證而為調查。該自白如係
經檢察官提出者，法院應命檢察官就自白之出於自由意志，指出
證明之方法。其立法意旨乃在明白確定檢察官就被告自白任意性
之爭執，應負舉證責任。又被告供認犯罪之自白，如係出於強暴
、脅迫、利誘、詐欺或其他不正方法，取得該項自白之偵訊人員
，往往應擔負行政甚或刑事責任，故不得僅以負責調查詢問之公
務員已證述未以不正方法取供，遂認被告之自白係出於任意性。
上訴人於原審辯稱其於民國九十一年四月十二日警詢時，因毒癮
發作，精神迷糊，很難過趴在桌上，警員拿立可白丟她要她趕快
起來，不要假裝，口氣很不好，警方強令其陳述，係以不正當方
法取供等語。乃原審僅憑製作筆錄之警員宋毓俊證稱製作筆錄當
時上訴人之精神狀況很平靜、很正常，沒有精神不濟趴在桌上睡
覺，另一位警員拿立可白丟她之情形等情，為上開警詢筆錄非在
意識不清楚之下而為，亦無任何以不正當方法取供之論據，尚有
未合。(二)科刑判決所認定之事實，與所採之證據，不相適合，即
屬證據上理由矛盾，其判決當然為違背法令。原判決認定上訴人
與曾加文（另案判處罪刑確定）共同販賣第一級毒品海洛因予張
崇銘（已於九十三年三月六日死亡）十次，係以張崇銘於九十一
年四月十二日警詢時供稱：我係自九十一年三月初起，每次約二
至三天就以二○○○元（新台幣，下同）至三○○○元前往曾加
文住處樓下購買海洛因施用，總共約向曾加文購買得十餘次左右
毒品海洛因施用等語（見警卷第十五頁背面）；嗣於同日檢察官
偵訊時供稱「（如扣押物品清單所示之物何人所有？）向曾加文
買，共於九十一年三月間開始，每次二、三千元向他買，共買十
多次。」等語（見台灣高雄地方法院檢察署九十一年度毒偵字第
一六四八號卷第四三頁反面）；另於本案檢察官偵查中證稱：「
（直接向甲○○購買海洛因，或向曾加文購買海洛因與甲○○聯
繫？）都有。」等語（見本案偵查卷第一三五頁背面）；以及曾
加文於警詢時供稱：「（張崇銘於警方調查中明確指證你，自九
十一年三月初開始、每二、三天就以二○○○元至三○○○元代
價在你樓下向你購買毒品施用，前後共十餘次……，你做何解釋
？）他只有兩三次電話聯絡我女朋友甲○○，再由我帶他去拿毒
品。」等語（見警卷第一○頁），為其主要之論據。惟張崇銘於
警詢及另案檢察官偵查時，均稱向曾加文購買海洛因，並未稱向
上訴人購買毒品；而於本案檢察官偵查時，雖曾為前述之證言，
但依卷內訊問筆錄所載，其證述之全文為「（有無向曾加文或被
告甲○○購買毒品海洛因？）我是去找曾加文一起出錢，由曾加
文去買，所以我沒有向曾加文或甲○○買。」「（直接向被告甲
○○購買海洛因或向曾加文購買海洛因而與甲○○聯繫？）都有
，我較多是與曾加文聯繫都是討論是出資多少錢。」「（向被告
甲○○購買幾次海洛因？）沒有。」等語（見本案偵查卷第一三
五頁）。於同日同時，先稱有直接向上訴人購買海洛因，既而否
認有向上訴人購買海洛因，先後有極大之歧異，實情究竟如何？
已滋疑義。原審未為證據取捨之判斷與說明，僅擷取其中片段，
為上訴人不利之認定，自有未合。且依張崇銘前述於警詢、另案
及本案檢察官偵查時之陳述，能否謂張崇銘向上訴人購買海洛因
十餘次，亦非無疑。原判決未詳為推求，亦未說明上訴人與曾加
文有如何之犯意聯絡及行為分擔，而應就曾加文之全部行為共負
刑責，徒以張崇銘向上訴人購買毒品之次數及金額，雖無法確定
，但上訴人既參與販毒，據張崇銘前述供述，自九十一年三月間
開始，每次二、三千元向曾加文買十餘次，而張崇銘已經死亡，
上訴人又否認犯罪，依罪疑惟輕之原則，認上訴人販賣海洛因予
張崇銘十次，每次二○○○元，對於上訴人較為有利云云，難謂
無理由矛盾之違法。(三)毒品危害防制條例第十九條第一項固規定
「犯第四條至第九條、第十二條、第十三條或第十四條第一項、
第二項之罪者，其供犯罪所用或因犯罪所得之財物，均沒收之，
如全部或一部不能沒收時，追徵其價額或以其財產抵償之」。但
共同正犯之犯罪所得為現款時，因係合併計算，且於全部或一部
不能沒收時，以其財產抵償之，為避免執行時發生重複沒收、抵
償之情形，故各共同正犯之間係採連帶沒收主義，於裁判時應諭
知連帶沒收。原判決認上訴人與曾加文為販賣第一級毒品之共同
正犯，但對於共同販賣毒品所得之二萬元，並未諭知連帶沒收，
僅對上訴人諭知沒收、抵償，亦有違誤。以上或為上訴意旨所指
摘，或為本院得依職權調查之事項，應認原判決有撤銷發回更審
之原因。原判決不另為無罪諭知部分，基於審判不可分原則，併
予發回。
據上論結，應依刑事訴訟法第三百九十七條、第四百零一條，判
決如主文。
中    華    民    國  九十七  年   十二   月   十八   日
                      最高法院刑事第十二庭
                          審判長法官  石  木  欽
                                法官  陳  世  淙
                                法官  洪  佳  濱
                                法官  呂  丹  玉
                                法官  段  景  榕
      本件正本證明與原本無異
                                      書  記  官
中    華    民    國  九十七  年   十二   月  二十六  日
                                                      Ｒ


司法院資訊處製作；財團法人民間司法改革基金會備份。
